臺灣高等法院臺中分院民事裁定  100年度聲字第125號
聲  請  人  莊榮兆
上列聲請人因與相對人李慶義、葉金鳳等間損害賠償事件聲請訴
訟救助，對於中華民國100年8月3日臺灣臺中地方法院裁定（100
年度救字第120號），提起抗告，聲請訴訟救助，本院裁定如下
：
    主  文
聲請駁回。
聲請訴訟費用由聲請人負擔。
      理  由
一、本件聲請意旨略以：請認同獎勵科技人，國家才有競爭力，
    審酌是否應依專利法第86條准予憑專利證書即准訴訟救助，
    因聲請人非以民事訴訟法第107條聲請，依特別法優於普通
    法規定，鈞長如認不需調查聲請人是否無資力，即請函調立
    法院訴訟救助立法理由，兼請調本院85年度抗字第1088號裁
    定維持原法院85年度救字第19號准專利權人訴訟救助確定之
    前例等語。（聲請意旨詳如聲請人100年8月30日提出「民事
    聲請訴訟救助兼函調立法院訴助立法理由及8/31閱卷狀」）
    。
二、按當事人無資力支出訴訟費用，且非顯無勝訴之望者，依民
    事訴訟法第107條第1項規定，法院應依聲請，以裁定准予訴
    訟救助。又依同法109第1項至第3項規定，聲請訴訟救助，
    應向受訴法院為之，於訴訟繫屬前聲請者，並應陳明關於本
    案訴訟之聲明及其原因事實，且無資力支出訴訟費用之事由
    ，應釋明之，其釋明，得由受訴法院管轄區域內有資力之人
    ，出具保證書代之，該保證書內應載明具保證書人於聲請訴
    訟救助人負擔訴訟費用時，代繳暫免之費用。所謂無資力，
    係指窘於生活，且缺乏經濟上之信用者而言（最高法院43年
    度臺抗字第152號判例、99年度臺聲字第138號民事裁定參照
    ）。而所謂釋明，係指提出能即時調查之證據，使法院信其
    聲請之事由真實之謂，此觀同法第284條規定甚明。復按法
    院調查聲請人是否無資力支出訴訟費用，專就聲請人提出之
    證據為之，如聲請人並未提出證據，或依其提出之證據，未
    能信其無資力支出訴訟費用之主張為真實，即應將其聲請駁
    回，並無派員調查之必要（最高法院26年度滬抗字第34號判
    例意旨參照）。又專利法第86條第2項規定：當事人為前條
    起訴及聲請本條假扣押時，法院應依民事訴訟法之規定，准
    予訴訟救助。故當事人提起專利之損害賠償訴訟，同時聲請
    訴訟救助者，法院仍應依民事訴訟法之規定予以審查是否合
    予訴訟救助之要件，非謂當事人一旦提出聲請，法院應一律
    准許。
三、查聲請人係不服民國100年8月3日臺灣臺中地方法院100年救
    字第120號裁定，提起抗告，就應繳納之抗告費新台幣1000
    元，聲請本件訴訟救助，依前揭說明，聲請人應提出能即時
    調查之證據，釋明其為無資力支出訴訟費用之事由，惟本件
    未據聲請人提出能即時調查之證據，以釋明其是否無資力支
    出訴訟費用，從而聲請人聲請本件訴訟救助，即與上開法條
    規定及判例要旨未合，應予駁回。
四、依民事訴訟法第95條、第78條，裁定如主文。
中    華    民    國   100    年    10    月    20    日
                民事第七庭    審判長法  官  饒鴻鵬
                                    法  官  李平勳
                                    法  官  張瑞蘭
以上正本係照原本作成。
如不服本裁定應於裁定送達後10日內向本院提出抗告理由狀（須
按他造人數附具繕本），並繳納抗告裁判費新台幣1,000元。
                                    書記官  康孝慈
中    華    民    國   100    年    10    月    20    日
                                                      Ｓ